【裁判字號】    97,簡上,1135
【裁判日期】    971219
【裁判案由】    竊盜
【裁判全文】
臺灣板橋地方法院刑事判決            97年度簡上字第1135號
上  訴  人
即  被  告  戊○○
            己○○
共      同
選任辯護人  林秋松律師
上列上訴人因竊盜案件，不服本院九十七年度簡字第七二九七號
簡易判決處刑（聲請案號：九十七年度偵字第二○七九五號）提
起上訴，本院依通常程序自為第一審判決如下：
    主  文
原判決撤銷。
己○○、戊○○均無罪。
    理  由
一、聲請意旨略以：被告己○○與戊○○基於意圖為自己不法所
    有之犯意聯絡，於民國九十七年七月十三日十三時許，分持
    客觀上可為兇器之扳手各乙支，在臺北縣板橋市浮洲橋編號
    第五七號電桿前，竊取隔音牆片，於拆卸固定隔音牆之螺絲
    之際，為巡邏員警當場查獲並扣得上開扳手二支，始未得逞
    等情，因認被告二人均涉犯刑法第三百二十一條第二項、第
    一項第三款之攜帶兇器竊盜未遂罪嫌。
二、按犯罪事實應依證據認定之，無證據不得認定犯罪事實，刑
    事訴訟法第一百五十四條第二項定有明文。又認定犯罪事實
    所憑之證據，雖不以直接證據為限，間接證據亦包括在內，
    然而無論直接或間接證據，其為訴訟上之證明，須於通常一
    般之人均不致有所懷疑，而得確信其為真實之程度者，始得
    據為有罪之認定，倘其證明尚未達到此一程度，而有合理之
    懷疑存在時，事實審法院在心證上無從為有罪之確信，自應
    為無罪之判決，最高法院七十六年度台上字第四九八六號判
    例意旨闡示甚明。
三、公訴人認被告二人均涉有上開竊盜犯嫌，無非係以證人即查
    獲警員乙○○、丙○○於偵查中之證述、卷附蒐證照片十二
    幀、搜索扣押筆錄、扣押物品目錄表各乙份及扣案扳手二支
    等，為其論據。訊之被告己○○、戊○○固坦認於上揭時地
    持扳手拆卸隔音牆片螺絲之事實，惟均堅詞否認有何竊盜犯
    行，並辯稱係因欲捕捉八哥幼鳥玩賞，乃拆卸螺絲將隔音片
    掀開查看有無八哥幼鳥在內，然因並無所獲而將螺絲拴回，
    警即前來逮捕並指伊等涉有竊盜犯嫌等語。
四、經查：
  (一)被告己○○與戊○○於九十七年七月十三日十三時許，騎乘
    機車並持扳手二支至臺北縣板橋市浮洲橋編號第五七號電桿
    旁，以扳手卸下設於該處隔音牆旁之止音板（係於橋樑上所
    設置之隔音牆與橋樑之間仍有空隙時，用以覆蓋封閉該縫隙
    使用之金屬片，聲請書及原審判決事實欄記載為「隔音牆」
    ，用語尚非精確，應予更正）上用以固定之螺絲，適有臺北
    縣政府警察局板橋分局大觀派出所所長丙○○駕車路過該處
    查覺有異而停車觀察約三、五分鐘，嗣丙○○即上前查看並
    逮捕被告二人等情，業據被告二人供承一致，核與證人丙○○及當時經通報前往協助處理之員警乙○○到庭所為之證述
    合致，復有卷存現場搜證相片與扣案扳手二支可為佐據。
  (二)被告二人雖確有拆卸上開地點所設止音板上固定螺絲之行為
    ，惟刑法所定之竊盜罪，係在規範基於為自己不法所有之意
    圖而以和平秘行之方式將他人物品移置自己實力支配之行為
    ，故僅有將他人物品移置自己實力之下之客觀行為者，尚不
    能遽以竊盜罪相繩，而猶需依證據足以認定行為人具有意圖
    為自己不法所有之主觀犯意，方與竊盜罪之構成要件合致。
    本件被告二人拆卸止音板固定螺絲之行為，客觀上固可認已
    有開始就該止音板著手為移置自己實力支配之下之行為，然
    由於其二人自始至終均否認上開行為係基於竊盜之目的所為
    ，而本件又係在其等在鬆懈螺絲之時即為警查獲，而無法藉
    由其二人主觀上原有之真正意思所為接續之動作資為是否竊
    盜行為之判斷，自僅能就現存事證依經驗法則及論理法則判
    斷，以確認其等上開行為之客觀事實，能否排除合理之懷疑
    ，而形成其二人係基於意圖為自己不法所有之主觀犯意，所
    為開始著手之竊盜行為。查：
    1.被告二人所拆卸止音板螺絲之地點，係在臺北縣板橋市浮
      洲橋編號第五七號電桿旁，已如前述；且其二人僅在一處
      地點拆卸，其詳確位置即為偵查卷第二四頁所附上方與中
      間相片所示，此經被告二人及證人丙○○於審理中供證一
      致明確（參審判筆錄第十五頁、第十九頁）。而證人丙○○雖堅證扣案六顆螺絲即為被告二人在該處拆卸下而不及
      裝回之物，然被告二人則否認扣案螺絲為其二人所拆，並
      均辯稱所拆卸之螺絲均已拴回原處，僅餘部分華司（即螺
      絲墊片）漏未一併拴上等語。經查：卷附由警察所攝之現
      場搜證相片，並無任何螺絲取下後所遺留之孔洞，而證人
      即到場支援處理之警員乙○○亦到庭證稱拍攝搜證相片時
      並未拍到螺絲孔洞，而僅拍攝側面全景等語（參審判筆錄
      第十九頁），是證人丙○○稱扣案六顆螺絲即為被告二人
      所取下不及裝回云云是否確與事實相符，已非無疑。又證
      人丙○○雖指如偵查卷第二四頁中間相片顯示止音板之螺
      絲均已遭拆卸，僅餘螺帽云云，然該相片所示止音板上方
      一排較小之螺絲均已安裝在螺絲孔洞之上，僅未為緊定而
      已；另下方一排較大的螺絲位置，實則係以螺拴固定在水
      泥牆上後，再將止音板放上預開之孔洞使固定之螺拴自下
      而上穿出，而以螺帽鎖在穿出止音板之螺拴以固定之，此
      經證人丁○○即案發後代理交通部公路總局第一區養護中
      和工務段處理本案之人於審理中供證甚明，是以該下方一
      排本即無螺絲之設計，而僅需以螺帽鎖在固定之螺拴上，
      其情甚明，是以證人丙○○所指如偵查卷第二四頁中間相
      片所示位置之螺絲於查獲時均已遭拆下云云，顯與事實不
      符，而被告二人辯稱所拆卸之螺絲（實則包括下一排之螺
      帽）均已拴回原處，僅餘部分華司漏未一併拴上等語，則
      與卷存搜證相片所示之情形吻合。再者，證人丙○○雖堅
      稱扣案六顆螺絲即為被告二人所拆下而扣案云云，然觀諸
      該六顆螺絲均已嚴重生鏽，與甫拆下之螺絲狀況似有間。
      經詢問具螺絲專門知識之證人丁○○（其本人亦自營鐵工
      廠），其證稱螺絲材質為半鋼，新品放置室外風吹雨淋約
      兩個月會生鏽，如螺絲係已安裝者，日後於拔出時則尚不
      會生鏽；至於本件扣案經其領回之螺絲，則以生鏽較多，
      似無甫拔出來之螺絲等語（參判筆錄第二四頁至第二六頁
      ），則本件扣案螺絲是否確為被告二人所拆卸，尤非無疑
      。再者，依證人丁○○之證述，止音板上每個螺絲均拴一
      個華司（參審判筆錄第二二頁），然扣案螺絲上每個螺絲
      均套有二至三個華司，顯亦非原設置時所配對使用。而證
      人丁○○並明確指明，如偵查卷第二四頁相片中間所示之
      相片上所示止音板旁，雖仍留有拆下之螺絲，但與止音板
      所使用之螺絲並不相同，而係鎖鐵板用的自攻螺絲及安全
      螺絲之華司等語（參審判筆錄第二二頁），尤足證明扣案
      六顆螺絲並非被告二人所拆卸。從而證人丙○○所稱上前
      盤查被告二人時，其二人不及裝回所卸螺絲而為警查獲扣
      案云云，顯與事實不符，而應屬其個人主觀之臆測，該六
      顆扣案螺絲應係養護單位施工或維修過程所遺。從而被告
      二人在遭查獲前即已將螺絲、螺帽拴回，僅有華司未一併
      拴回之事實，足為認定，則被告二人雖有拆卸螺絲及打開
      止音板之行為，然在警查獲前既已有將止音板放回並鎖上
      螺絲、螺帽之行為，自難遽以其等先前之拆卸行為逕認係
      基於竊盜目的所為之著手行為。
    2.再者，被告二人堅稱係因友人甲○○告知曾在該處捕獲八
      哥幼鳥，而其等又確曾在橋下親見鳥類鑽到隔音板下方，
      乃偕同至現場打開止音板查看欲為捕捉等語，經核與到庭
      結證之證人甲○○供述相符（參審判筆錄第二七頁至第二
      九頁），而證人丁○○復證稱其在其他橋樑維修同類型隔
      音牆時，打開止音板時亦曾見過其內有鳥巢動物痕跡，此
      係因隔音牆外側有洞，禽鳥動物可由該處進入等語（參審
      判筆錄第二三頁），亦與被告二人所辯情節無所扞格。另
      證人乙○○亦到庭證稱查獲後曾要查看止音板與水泥間有
      無縫隙，有試圖翻止音板但翻不開等語（參審判筆錄第八
      頁），則其偵查中所稱該止音板下方係密封而不可能有鳥
      類進入云云，實屬個人主觀臆斷之詞，自不足為不利被告
      事實之認定基礎。是以被告二人辯稱係為捕捉鳥類而拆卸
      止音板螺絲等語，亦難認確與事實不符。
    3.再者，被告二人拆卸止音板之位置係在浮洲橋上，為板橋
      與樹林地區通往來之要衢，被告二人茍有行竊動機，基於
      人類避險之本能，當擇不易為人發覺之時地為之，以降低
      遭查獲之風險，然其二人本件行為係於日間在車輛往來頻
      繁之橋上為之，是否確係基於竊盜目的所為，徵諸事理實
      非無疑。另系爭止音板係鍍鋅材質，重量為零點六公斤，
      舊品市價一公斤約十元，價格非鉅，被告二人是否有為此
      微利而甘冒刑事責任之風險於日間在交通要道公然為之，
      尤有可疑之處。此外，復無其他事證可資憑認被告二人主
      觀上確有為自己不法有之意圖，此部分構成要件事實即難
      獲得證明。
五、綜上所述，依卷存事證，尚難認定被告二人所為拆卸螺絲及
    打開止音板之行為，確係基於意圖為自己不法所有之犯意而
    為開始著手之行為，核與刑法竊盜罪之構成要件有所未合。
    從而本件依調查所得證據，其證明程度仍未達於可排除合理
    之懷疑而形成被告有罪之法律上確信之程度，此外復無其他
    積極證據可認被告有何犯行，循據前開之說明，並基於「罪
    證有疑，利於被告」之刑事訴訟原則，本院認被告經起訴竊
    盜之犯罪尚屬不能證明，依法應為其無罪之諭知。原審誤為
    被告有罪之認定，容有違誤，應由本院撤銷原審判決，並自
    依第一審程序改判。
據上論斷，應依刑事訴訟法第四百五十五條之一第一項、第三項
、第四百五十二條、第三百六十九條第一項、第三百零一條，判
決如主文。
中    華    民    國    97    年    12    月    19    日
                  刑事第十庭  審判長法  官  林海祥
                                    法  官  許炎灶
                                    法  官  楊博欽
右正本證明與原本無異。
如不服本判決，應於判決送達後十日內，向本院提出上訴狀。
                                    書記官  呂妍旻
中    華    民    國    97    年    12    月    22    日


司法院資訊處製作；財團法人民間司法改革基金會備份。
